臺灣臺中地方法院民事判決　　　　　　 94年度家訴字第152號
原　　　告　甲○○
法定代理人　丙○○
被　　　告　乙○○
上列當事人間確認親子關係存在事件，本院於民國九十四年七月
五日言詞辯論終結，判決如下：
    主  文
原告之訴駁回。
訴訟費用由原告負擔。
    事實及理由
壹、原告主張：原告之生母丙○○與訴外人蒲垂記婚後因感情不
    睦，於九十三年初協議分居，並於九十三年八月三日辦妥離
    婚登記。丙○○離婚前與被告交往，並自被告受胎於九十四
    年四月十六日產下原告。自原告之出生日，依丙○○受孕周
    數係滿三十七週，往前回溯，應係於九十三年八月七日受胎
    ，故原告應非蒲垂記之婚生子。並聲明：確認原告與被告之
    親子關係存在。
貳、被告則以：自認原告之主張等語。並聲明：同意原告之請求
    。
、按從子女出生日回溯第一百八十一日起至第三百零二日止，
    為受胎期間；妻之受胎，係在婚姻關係存續中者，推定其所
    生子女為婚生子女。前項推定，如夫妻之一方能證明妻非自
    夫受胎者，得提起否認之訴。但應於知悉子女出生之日起，
    一年內為之，民法第一千零六十二條第一項、第一千零六十
    三條定有明文。上開民法之規定，即屬婚生推定之規定，欲
    否認婚生推定者，僅得由夫妻之一方依民法第一千零六十三
    條第二項之規定提起否認子女之訴，在夫妻之一方提起否認
    子女之訴得有勝訴之確定判決前，無論何人皆不得為反於婚
    生推定之主張（最高法院七十五年度台上字第二０七一號判
    例參照）。
肆、原告主張其於九十四年四月十六日出生，其母親丙○○與訴
    外人蒲垂記於九十三年八月三日離婚，有
    明書均正本各一份在卷可證。經查，原告母親丙○○於九十
    四年四月十六日產下原告，懷孕週數為三十七週（即二百五
    十九天），即自原告出生之日回溯第二百五十九日（九十三
    年七月三十一日）為受胎日，原告雖主張其母親丙○○經期
    不順，出生證明書所載受胎日錯誤，並據提出診斷證明書正
    本乙份為證。惟上開診斷證明書僅足證明原告之母丙○○月
    經異常，不足以證明原告母親懷孕週數少於三十七週，且在
    丙○○與蒲垂記離婚之後，所為主張尚難遽為採信。本件原
    告受胎日既在原告母親丙○○與訴外人蒲垂記婚姻關係存續
    中，則依法自應推定原告為丙○○與訴外人蒲垂記之婚生子
    ，揆諸前揭最高法院判例所示，在丙○○或訴外人蒲垂記未
    提起否認子女訴訟勝訴確定前，任何人皆不得為反對主張。
    是以，原告起訴請求確認原告與被告親子關係存在，為無理
    由，應予駁回。
伍、次按子女獲知其血統來源，確定其真實父子身分關係，攸關
    子女之人格權，應受憲法保障。民法第一千零六十三條規定
    ：「妻之受胎，係在婚姻關係存續中者，推定其所生子女為
    婚生子女。前項推定，如夫妻之一方能證明妻非自夫受胎者
    ，得提起否認之訴。但應於知悉子女出生之日起，一年內為
    之。」係為兼顧身分安定及子女利益而設，惟其得提起否認
    之訴者僅限於夫妻之一方，子女本身則無獨立提起否認之訴
    之資格，且未顧及子女得獨立提起該否認之訴時應有之合理
    期間及起算日，是上開規定使子女之訴訟權受到不當限制，
    而不足以維護其人格權益，在此範圍內與憲法保障人格權及
    訴訟權之意旨不符。最高法院二十三年上字第三四七三號及
    同院七十五年台上字第二○七一號判例與此意旨不符之部分
    ，應不再援用。本件聲請人如不能以再審之訴救濟者，應許
    其於本解釋公布之日起一年內，以法律推定之生父為被告，
    提起否認生父之訴。其訴訟程序，準用民事訴訟法關於親子
    關係事件程序中否認子女之訴部分之相關規定，至由法定代
    理人代為起訴者，應為子女之利益為之。司法院大法官會議
    釋字第五八七號解釋意旨著有明文。是以，原告之母丙○○
    或訴外人蒲垂記於否認子女之訴法定期間內，可依民法第一
    千零六十三條規定提起否認子女之訴；除斥期間經過後，原
    告或其生母丙○○得否依大法官會議上開解釋，為子女利益
    準用民事訴訟法關於親子關係事件程序中否認子女之訴部分
    相關規定，以蒲垂記為被告，提起確認否認子女或親子關係
    不存在之訴，係屬另一事，非本件所得審究，附予敘明。
陸、訴訟費用負擔之依據：民事訴訟法第七十八條。
中　　華　　民　　國　　94　　年　　7 　　月　　19　　日
                  家事法庭    法  官    陳學德
以上正本係照原本作成。
如對本判決上訴，須於判決送達後二十日之不變期間內，向本院
提出上訴狀。
中　　華　　民　　國　　94　　年　　7 　　月　　19　　日
                              書記官
